臺灣桃園地方法院刑事判決
111年度易字第75號
公  訴  人  臺灣桃園地方檢察署檢察官 
被      告  何家慶



上列被告因侵占案件，經檢察官提起公訴（110年度偵緝字第815
號），本院判決如下：
    主  文
甲○○犯收受贓物罪，處拘役貳拾日，如易科罰金，以新臺幣壹仟
元折算壹日。
    事  實
一、甲○○已預見友人（甲○○所指稱之黃仁俊，其所涉之侵占遺失
    物罪嫌，業經檢察官為不起訴處分）於民國108年1月間某日
    ，在甲○○位於桃園市○鎮區○○路○○段000巷00號住處所交付之
    車牌號碼000-0000號車牌2面（係丙○○所有，於106年間某日
    至108年1月間之某日，在不詳地點遭竊，下稱本案車牌）可
    能係屬贓物，仍基於縱收受贓物亦不違背其本意之間接故意
    ，向該友人收受本案車牌，於109年6月至7月間某日，將本
    案車牌交予不知情之陳演霖使用，陳演霖遂將本案車牌懸掛
    在原車牌號碼為0000-00號之自用小客車上，再將該車出借
    予不知情之江俊宏使用（陳演霖、江俊宏所涉侵占遺失物罪
    嫌，業據檢察官為不起訴處分）。嗣經警於109年8月9日上
    午7時24分許，在桃園市○○區○○路00號執行路檢勤務時，發
    現江俊宏駕駛該車懸掛之本案車牌與真實車號不符，而循線
    查悉上情。
二、案經桃園市政府警察局蘆竹分局報告臺灣桃園地方檢察署檢
    察官偵查起訴。
    理  由
壹、程序方面
一、被告以外之人於審判外之言詞或書面陳述，除法律有規定者
    外，不得作為證據，刑事訴訟法第159條第1項固定有明文。
    又按當事人、代理人或辯護人於法院調查證據時，知有第15
    9條第1項不得為證據之情形，而未於言詞辯論終結前聲明異
    議者，視為有前項之同意，同法第159條之5第2項亦有明文
    。本案判決所引用具傳聞性質之各項證據資料，業據被告甲
    ○○於本院行準備程序時，就檢察官所提證據之證據能力均表
    示不爭執，且經本院於審判期日依法踐行調查證據程序，檢
    察官、被告於言詞辯論終結前，亦均未聲明異議，本院審酌
    結果，認上開證據資料製作時之情況，尚無違法不當及證明
    力明顯過低之瑕疵，亦認為以之作為證據，應屬適當，依上
    開規定，應認有證據能力。
二、本判決所引用其餘所依憑判斷之非供述證據，亦無證據證明
    係違反法定程序所取得，或其他不得作為證據之情形，依刑
    事訴訟法第158條之4規定之反面解釋，亦均有證據能力。
貳、實體方面
一、訊據被告坦承基於收受贓物之犯意，收受本案車牌後，將之
    處分等情不諱，核與證人即被害人丙○○於警詢及本院審理中
    、證人江俊宏、陳演霖於警詢及偵查中時之證述情節相符（
    見偵卷第31至35、49至54、83至85、225至227、249至250頁
    、易字卷第113至123頁），且有失車-案件基本資料詳細畫
    面報表、臺東縣警察局車輛協尋電腦輸入單、桃園市政府警
    察局龍潭分局扣押筆錄、扣押物品目錄表、桃園市政府警察
    局舉發違反交通管理事件通知單、桃園市政府警察局舉發交
    通違規移置保管車輛通知單、公路監理電子閘門查詢資料、
    車輛詳細資料報表、監視器畫面照片、桃園市政府警察局龍
    潭分局扣押物品清單、完整矯正簡表在卷可稽（見偵卷第89
    、91、95至111、217、241至243頁、易字卷第97頁）。至被
    告雖辯稱：黃仁俊於108年1月間，贈與本案車牌時，遭我拒
    絕，黃仁俊遂將本案車牌釘在我位於桃園市○鎮區○○路○○段0
    00巷00號住處牆壁，嗣於109年間，我才將本案車牌交予陳
    演霖云云，惟衡情倘被告於108年間，無收受本案車牌之犯
    意，豈能容許友人將車牌釘在其上開住處牆上，此部分情節
    核與常情相違，尚難採信，是本案應認被告於108年1月間，
    即已基於收受贓物之犯意，收受本案車牌。綜上所述，本案
    事證明確，被告上開收受贓物犯罪事實堪以認定，應依法論
    罪科刑。
二、論罪科刑：
（一）核被告所為，係犯刑法第349條第1項之收受贓物罪。
（二）按我國刑事訴訟之審判，採彈劾主義，犯罪事實須經起訴
      ，始得予以審判，但因起訴之方式不採起訴狀一本主義及
      訴因主義，而採書面及卷證併送主義，起訴書須記載犯罪
      事實、證據並所犯法條，使法院以犯罪事實為審判之對象
      。審判之認定事實適用法律，由法官依職權進行之。故刑
      事訴訟法第300條規定有罪之判決得就起訴之犯罪事實變
      更檢察官所引應適用之法條，以期訴訟之便捷，但為兼顧
      被告之防禦權以求程序之公平，並符合彈劾主義不告不理
      之旨意，自須於公訴事實之同一性範圍內，依職權妥適認
      事用法。而該條所謂變更起訴法條，係指在不擴張及減縮
      單一法益及同一被害客體之原訴之原則下，法院得就有罪
      判決，於不妨害基本社會事實之範圍內，得自由認定事實
      ，變更檢察官所引應適用之法條而言。由於犯罪事實乃侵
      害法益之行為，犯罪事實自屬侵害性之社會事實，亦即刑
      法加以定型化之構成要件事實，此所謂「同一性」，應以
      侵害性行為之內容是否雷同，犯罪構成要件是否具有共通
      性（即共同概念）為準，若二罪名之構成要件具有相當程
      度之脗合而無罪質之差異時，即可謂具有同一性。故是否
      屬同一事實，應以具有侵害性之基本社會事實是否同一為
      標準。若就同為侵害財產法益之犯罪而言，如其基本社會
      事實均為以和平手段取得他人之財物，侵害他人之財產法
      益，不論係直接自被害人取得或間接由他人或被害人交付
      而受領，經法院依其調查證據審理結果，認被告侵害單一
      法益之同一被害客體，縱被告犯罪手段有異於起訴書所認
      定者，仍得變更起訴法條之罪名為其所認定之罪名，以達
      訴訟經濟。查侵占離本人持有之遺失物罪之行為人，對該
      物並未先具有委任管理等持有之關係，此與其他需先持有
      他人之物類型之侵占罪不同，而收受贓物罪之犯罪態樣，
      既亦係以受領而取得他人非因己意離本人持有之物，其二
      者俱以不法手段占有領得財物，其客觀構成要件之主要事
      實部分脗合且雷同，二罪復同以他人之財物為客體，並同
      為侵害財產法益之犯罪，罪質尚無差異，應認為具有基本
      社會事實之同一性（最高法院108年度台上字第1418號判
      決意旨參照），查被告取得本案車牌之經過，乃是經由他
      人無償交付而收受，業經本院認定如前，而本案車牌係被
      害人丙○○所遺失，亦據被害人丙○○陳述明確，足認被告應
      可預見本案車牌為來路不明之贓物而加以收受，應構成收
      受贓物罪。起訴書認被告所為，係犯刑法第337 條之侵占
      遺失物罪，容有未合，是揆諸前揭最高法院判決意旨，得
      認收受贓物罪，及侵占遺失物罪之客觀事實，具有基本社
      會事實之同一性，而本件檢察官起訴書原認被告所犯為刑
      法第337條侵占遺失物罪，本院本應依刑事訴訟法第300條
      規定變更起訴法條，然本件既經公訴檢察官以補充理由書
      變更起訴法條如上，本院即毋庸再為變更起訴法條之諭知
      。
（三）爰以行為人之責任為基礎，審酌被告預見本案車牌為贓物
      下仍予以收受，並交付他人使用，然犯後坦承犯行，兼衡
      酌被告於警詢時自陳大學畢業之智識程度、家庭及經濟狀
      況小康，職業為工，暨其犯罪之動機、目的、手段等一切
      情狀，量處如主文所示之刑，並諭知易科罰金折算標準，
      以資警惕。
三、至扣案之本案車牌，固屬被告收受贓物犯罪所得之物，然衡
    酌該等車牌，本身客觀價值不高，又非違禁物，倘宣告沒收
    或追徵，除另使刑事執行程序開啟之外，對於被告犯罪行為
    之不法、罪責評價並無影響，復不妨被告刑度之評價，對於
    沒收制度所欲達成或附隨之社會防衛亦無任何助益，欠缺刑
    法上重要性，更可能因刑事執行程序之進行，致使另生訟爭
    之煩及公眾利益之損失，是本院衡量比例原則及執行之經濟
    後認無沒收或追徵之必要，爰依刑法第38條之2 第2 項之規
    定，不予宣告沒收或追徵，併此說明。
據上論斷，應依刑事訴訟法第299條第1項前段，刑法第349條第1
項、第41條第1項前段，刑法施行法第1條之1第1項，判決如主文
。
本案經檢察官乙○○提起公訴，檢察官謝咏儒到庭執行職務。　
中　　華　　民　　國　　111 　年　　8 　　月　　25　　日
                  刑事第七庭  審判長法　官  陳佳宏
　　　　　　
　　　　　　                        法  官  方楷烽
　　　　　　
　　　　　　                        法  官  陳昭仁
以上正本證明與原本無異。
如不服本判決應於收受判決後20日內向本院提出上訴書狀，並應
敘述具體理由。其未敘述上訴理由者，應於上訴期間屆滿後20日
內向本院補提理由書(均須按他造當事人之人數附繕本)「切勿逕
送上級法院」。 
　　　　　　　　　　　　　　　     書記官　洪郁筑
中　　華　　民　　國　　111 　年　　8 　　月　　25　　日





附錄本案論罪科刑法條全文
中華民國刑法第349條
（普通贓物罪）
收受、搬運、寄藏、故買贓物或媒介者，處5年以下有期徒刑、
拘役或科或併科50萬元以下罰金。
因贓物變得之財物，以贓物論。